臺灣士林地方法院刑事判決　　　　　　　95年度易字第1745號
公　訴　人　臺灣士林地方法院檢察署檢察官
被　　　告　甲○○
　　　　　　　　　　（另案於臺灣台北監獄執行）
上列被告因違反毒品危害防制條例案件，經檢察官提起公訴（95
年度毒偵字第1556、1942號），本院經訊問被告後，被告為有罪
之陳述，經合議庭裁定認本件宜由受命法官獨任進行簡式審判程
序審理，並判決如下：
    主  文
甲○○施用第二級毒品，處有期徒刑月，如易科罰金，以銀元
佰元即新台幣玖百元折算壹日。又施用第二級毒品，處有期徒
刑肆月，如易科罰金，以新台幣壹仟元折算壹日。扣案之安非他
命吸食器捌組均沒收。應執行有期徒刑陸月，如易科罰金，以銀
元參佰元即新臺幣玖佰元折算壹日；扣案之安非他命吸食器捌組
均沒收。
    事  實
一、甲○○前於民國94年間因施用毒品案件，經本院以94年度毒
    聲字第511 號裁定送觀察、勒戒後，認無繼續施用毒品之傾
    向，於95年1 月24日釋放出所，並經臺灣士林地方法院檢察
    署檢察官於95年1 月24日以94年度毒偵字第2061號為不起訴
    處分確定。詎甲○○仍不知悔改，於前揭觀察勒戒執行完畢
    出所後5 年內，先基於施用第2 級毒品安非他命之犯意，於
    95年6 月18日在台北縣汐止市○○○路475 之1 號6 樓住處
    ，以將安非他命置於玻璃球內以火燒烤吸食其煙霧之方式，
    施用第2 級毒品安非他命1 次，於95年6 月19日下午1 時許
    ，因另犯竊盜案（業經另案判決）為警於基隆市○○區○○
    路1 號前查獲。其後又於95年9 月28日在同址施用第2 級毒
    品安非他命1 次，嗣於95年9 月29日上午7 時許，為警持搜
    索票在臺北縣汐止市○○街28號查獲，並扣得安非他命吸食
    器8 組。而經警先後採集其尿液檢體送驗結果，均呈安非他
    命、甲基安非他命陽性反應，始查悉上情。
二、案經基隆市警察局第三分局報告臺灣基隆地方法院檢察署呈
    請臺灣高等法院檢察署移轉臺灣士林地方法院檢察署檢察官
    偵查起訴及臺北市政府警察局南港分局報請同署檢察官偵查
    起訴。
    理  由
一、上揭犯罪事實，業經被告甲○○於本院審理時坦承不諱，且
    被告為警查獲後，先後採集其尿液檢體經送昭信科技顧問股
    份股份有限公司及臺灣尖端先進生技醫藥股份有限公司分別
    以氣相層析質譜儀法確認檢驗結果，均呈安非他命及甲基安
    非他命陽性反應，有昭信科技顧問股份有限公司95年7 月11
    日濫用藥物尿液檢體檢驗報告、台灣先進生技醫藥股份有限
    公司95年10月13日濫用藥物檢驗報告1 份附卷可稽。此外，
    復有扣案之安非他命吸食器8 組可資佐證，足徵被告前開施
    用第2 級毒品安非他命之自白與事實相符，堪予採信。按施
    用毒品經觀察、勒戒或強制戒治執行完畢釋放後，5 年內再
    犯毒品危害防制條例第10條之施用毒品罪者，檢察官應依法
    追訴，毒品危害防制條例第23條第2 項定有明文。本件被告
    前於94年間因施用毒品案件，經本院以94年度毒聲字第511
    號裁定送觀察、勒戒後，認無繼續施用毒品之傾向，於95年
    1 月24日釋放出所，並經臺灣士林地方法院檢察署檢察官於
    95年1 月24日以94年度毒偵字第2061號為不起訴處分確定等
    情，分別有臺灣士林地方法院檢察署94年度毒偵字第2061號
    不起訴處分書、臺灣士林地方法院檢察署刑案資料查註紀錄
    表、臺灣高等法院被告前案紀錄表各1 份在卷足憑。從而，
    被告確有於95年1 月24日觀察勒戒執行完畢釋放後，5 年以
    內再犯毒品危害防制條例第10條第2 項之施用第2 級毒品犯
    行。故本件事證明確，被告犯行洵堪認定，應依法論科。
二、按刑法部分條文已於94年2 月2 日修正公布，並於被告為事
    實欄95年6 月18日之犯罪行為後之95年7 月1 日施行，現行
    刑法第2 條第1 項規定：「行為後法律有變更者，適用行為
    時之法律。但行為後之法律有利於行為人者，適用最有利於
    行為人之法律。」，上開規定乃與刑法第1 條罪刑法定主義
    契合，而貫徹法律禁止溯及既往原則，係規範行為後法律變
    更所生新舊法律比較適用之準據法，是刑法第2 條本身雖經
    修正，但刑法第2 條既屬適用法律之準據法，本身尚無比較
    新舊法之問題，應一律適用裁判時之現行刑法第2 條規定以
    決定適用之刑罰法律，先予辨明。又本次刑法修正之比較新
    舊法，應就罪刑有關之共犯、未遂犯、想像競合犯、牽連犯
    、連續犯、結合犯、以及累犯加重、自首減輕暨其他法定加
    減原因（如身分加減）與加減例等一切情形，綜其全部罪刑
    之結果而為比較，最高法院95年5 月23日95年度第8 次刑庭
    會議決議可資參照。經查：修正後刑法第51條第5 款將數罪
    併罰之有期徒刑，合併應執行刑期最高度提高為30年，顯較
    修正前規定「20年」不利於被告。綜上所述，本案被告就犯
    罪事實欄95年6 月18日所為之犯行，應適用修正前刑法之規
    定，對被告較為有利。
三、按安非他命為毒品危害防制條例第2 條第2 項第2 款所規定
    之第2 級毒品，核被告甲○○兩次施用毒品所為均係犯毒品
    危害防制條例第10條第2 項之施用第2 級毒品罪。其施用前
    後持有第2 級毒品安非他命之低度行為為施用毒品之高度行
    為所吸收，不另論罪。復按毒品危害防制條例第10條之施用
    毒品罪，雖具有成癮之病患人格特質，構成要件本質上含有
    「習慣性」反覆為同一施用行為之意函，即學理上稱為「集
    合犯」，而刑事法若干犯罪行為態樣，本質上原具有反覆、
    延續實行之特徵，立法時既予特別歸類，定為犯罪構成要件
    之行為要素，則行為人基於概括之犯意，在密切接近之一定
    時、地持續實行之複次行為，倘依社會通念，於客觀上認為
    符合一個反覆、延續性之行為觀念者，於刑法評價上，即應
    僅成立一罪，學理上所稱「集合犯」即屬之（最高法院95年
    臺上字第1079號判決要旨參照）。本件被告於95年6 月18日
    及95年9 月28日施用第二級毒品犯行，二者相距有3 個多月
    之久，難認被告係基於概括犯意而為，且亦無在密切接近之
    一定時、地持續實行之複次行為，自非屬「集合犯」。公訴
    人認被告兩次犯行係屬集合犯，尚有誤會。是被告前揭兩次
    所犯施用第2 級毒品犯行，犯意各別，應論以數罪併罰，並
    依修正前刑法第51條第5 款規定定應執行之刑。至被告於本
    院審理時雖自承其於95年7 月及8 月間亦有施用安非他命各
    1 次。然查被告固坦認有上開施用安非他命之行為，惟被告
    就前揭於95年7 月及8 月間各施用安非他命1 次之供述，除
    唯一自白外，並無其他證據足以佐認與事實相符，與刑事訴
    訟法第154 條第2 項、第156 條第2 項所定證據法則有違，
    尚難逕以被告之自白，認定被告確有於上開時地施用安非他
    命各1 次之行為，復查無其他積極之證據足認被告有何此部
    分之施用安非他命犯行，因公訴檢察官認此部分與前開被告
    經判決有罪之施用安非他命之犯行間，具有集合犯之一罪之
    關係，爰不另為無罪之諭知，附此敘明。爰審酌被告前曾有
    施用毒品之犯行，經觀察、勒戒後，仍無法戒除其毒癮，竟
    再度涉犯本案，足見其深陷毒癮而難以自拔，惟施用毒品僅
    係戕害自身健康，尚未危害他人，並考量其生活狀況、智識
    程度，施用毒品之次數，暨犯罪後坦承犯行等一切情狀，分
    別量處如主文所示之刑，並均諭知易科罰金之折算標準，暨
    定其應執行刑。又查修正後刑法第41條第1 項前段關於易科
    罰金之規定，新法修正為「犯最重本刑為五年以下有期徒刑
    以下之刑之罪，而受六個月以下有期徒刑或拘役之宣告者，
    得以新臺幣一千元、二千元或三千元折算一日，易科罰金」
    ，惟依被告行為時之刑罰法律，即修正前刑法第41條第1 項
    前段：「犯最重本刑為五年以下有期徒刑以下之刑之罪，而
    受六個月以下有期徒刑或拘役之宣告，因身體、教育、職業
    、家庭之關係或其他正當事由，執行顯有困難者，得以一元
    以上三元以下折算一日，易科罰金」，及依修正前罰金罰鍰
    提高標準條例第2 條關於「依刑法第四十一條易科罰金者，
    均就其原定數額提高為一百倍折算一日；法律所定罰金數額
    未依本條例提高倍數，或其處罰法條無罰金刑之規定者，亦
    同」等規定，易科罰金之折算標準最高為銀元300 元，最低
    為銀元100 元，換算為新臺幣後，最高額為新臺幣900 元，
    最低額為新臺幣300 元，經比較修正前、後之法律，關於犯
    罪事實就95年6 月18日之部分之易科罰金折算標準之刑罰法
    ，適用修正前刑法第41條第1 項前段及修正前罰金罰鍰提高
    標準條例對於被告較為有利，犯罪事實就95年9 月28日之部
    分則應依新法諭知易科罰金之折算標準。再按「為衡諸定執
    行刑之立法意旨，除為執行刑之方便，並係為受刑人之利益
    ，自應依刑法第2 條第1 項但書規定，擇有利於受刑人之折
    算標準適用之。倘若被告先後犯甲、乙兩罪，均得易科罰金
    ，而其中一罪因行為在民國82年2 月5 日罰金罰鍰提高標準
    條例修正公布前，則定其執行刑為有期徒刑六月以下，如得
    易科罰金，應擇有利受刑人之折算標準，即依修正前罰金罰
    鍰提高標準條例第2 條第1 項之規定，以30元折算1 日」（
    台灣高等法院暨所屬法院因應新修正刑法施行座談會提案第
    5 號決議意旨、84年度台非字第452 號裁判要旨及最高法院
    72 年 度第9 次刑事庭會議決議（一）意旨參照），是定其
    應執行刑後，因二罪宣告刑所定易科罰金之折算標準有所不
    同，應適用修正前之易科罰金折算標準顯較有利於被告。則
    本案應適用修正前刑法第41條第1 項前段、第2 項、修正前
    罰金罰鍰提高標準條例規定，為本案定應執行刑後易科罰金
    之折算標準。
四、扣案之安非他命吸食器8 組為被告所有，且係供施用第2 級
    毒品安非他命之用，業據被告供明在卷，為被告所有供本件
    施用毒品犯罪所用之物，爰依刑法第38條第1 項第2 款規定
    宣告沒收之。
據上論斷，應依刑事訴訟法第273 條之1 第1 項、第299 條第1
項前段，毒品危害防制條例第10條第2 項，刑法第2 條第1 項、
第11條前段、第41條第1 項前段、修正前刑法第41條第1 項前段
、第2 項、第51條第5 款、第38條第1 項第2 款，修正前罰金罰
鍰提高標準條例第2 條，現行法規所定貨幣單位折算新台幣條例
第2 條，判決如主文。
本案經檢察官邱智宏到庭執行職務。
中　　華　　民　　國　　96　　年　　2 　　月　　12　　日
　　　　　　　　　刑事第七庭法　官　王俊雄
以上正本證明與原本無異。
如不服本判決，應於判決送達後10日內，向本院提出上訴狀。
                            書記官  林靜枝
中　　華　　民　　國　　96　　年　　2 　　月　　27　　日
附錄本案論罪科刑法條全文
毒品危害防制條例第10條第2 項：
施用第二級毒品者，處3 年以下有期徒刑。
